【裁判字號】    97,訴,1103
【裁判日期】    970930
【裁判案由】    毒品危害防制條例
【裁判全文】
臺灣臺北地方法院刑事判決              97年度訴字第1103號
公  訴  人  臺灣臺北地方法院檢察署檢察官
被      告  甲○○
指定辯護人  本院公設辯護人丁○○
上列被告因違反毒品危害防制條例案件，經檢察官提起公訴（97
年度偵續字第118號），本院判決如下：
    主  文
甲○○無罪。
    理  由
壹、公訴意旨略以：被告甲○○明知安非他命係毒品危害防制條
    例第2條第2項第2款所定之第二級毒品，不得販賣，竟意圖
    營利，自不詳管道購入第二級毒品安非他命後，於民國96年
    10月20日晚間9時許、同年月22日在臺北縣新店市新店捷運
    站等處，依序以每包新臺幣（下同）5百元、1千元之價格，
    2次販賣安非他命予乙○○，因認被告涉犯毒品危害防制條
    例第4條第2項販賣第二級毒品罪嫌云云。
貳、按犯罪事實應依證據認定之，無證據不得認定犯罪事實。不
    能證明被告犯罪或其行為不罰者，應諭知無罪之判決。刑事
    訴訟法第154條第2項、第301條第1項分別定有明文。刑事訴
    訟法上所謂認定犯罪事實之證據，係指足以證明被告確有犯
    罪行為之積極證據而言，該項證據必須適合於被告犯罪事實
    之認定，始得採為斷罪資料。認定不利於被告之事實，須依
    積極證據，苟積極證據不足為不利於被告事實之認定時，即
    應為有利於被告之認定，更不必有何有利之證據。犯施用毒
    品罪，供出毒品來源，因而破獲者，得減輕其刑，此觀毒品
    危害防制條例第17條所定意旨自明。故為防範其為圖減輕刑
    責而就毒品來源為不實陳述，自須以補強證據擔保施用毒品
    者供述之真實性，始得作為判斷依據。又所謂補強證據，雖
    不以證明全部犯罪事實為必要，惟仍須因補強證據與該施用
    毒品者之供述相互利用，足以使其關於毒品來源之對象及原
    因所陳述之事實獲得確信者，始足以當之。最高法院69年臺
    上字第4913號判例、30年上字第816號判例、97年度臺上字
    第2470號判決意旨參照。
參、公訴人認被告涉犯上開罪嫌，係以被告稱：伊有使用000000
    0000號行動電話之供述、證人乙○○證詞、通聯紀錄為其論
    據。
肆、訊據被告堅詞否認有上開犯行，辯稱：0000000000係伊與伊
    女友丙○○所共用，乙○○係因伊於96年9月間損壞向其所
    借摩托車遲未清償修復費用，始挾怨報復為不實證詞，伊並
    未以0000000000號電話與乙○○聯繫販賣毒品之事等語。經
    查：
一、證據能力：
    證人乙○○警詢陳述，係被告以外之人於審判外之言詞陳述
    ，經指定辯護人爭執其證據能力，而證人乙○○於本院審理
    時證述：安非他命來源係警察逼伊說的，警察說如果沒有說
    一個人出來的話，他要打伊等語（本院卷63頁），而本院復
    查無其警詢陳述具較可信之特別情況，依刑事訴訟法第159
    條第1項規定，不具證據能力，惟仍得以之作為彈劾證據，
    以爭執其偵查中、本院審理時證詞之證明力（最高法院94年
    度臺上字第6881號判決意旨）。又證人乙○○於偵查中向檢
    察官所為之陳述，業經具結，且無顯不可信之情，依同法第
    159條之1第2項規定，應具證據能力。至非供述證據部分（
    詳後述），查無違反法定程序取得之情，依同法第158條之4
    規定反面解釋，亦具證據能力。
二、證人乙○○證述有明顯重大瑕疵，並不可採：
(一)證人乙○○於警詢證述：伊於95年7月間開始向被告購買安非
  他命，合計2次，第1次在新店市○○街33號2樓以5百元購買安
  非他命0.5公克（1/3包），第2次於96年10月20日晚間9時許在
  新店市捷運站前，購買安非他命1千元（1/2包），伊係打被告
  0000000000電話確定毒品數量及價錢，嗣再約定時間及地點交
  易【臺灣臺北地方法院檢察署96年度偵字第23801號卷（下稱
  偵卷）31頁】。偵查中則證稱：伊係於96年10月22日晚間9點
  多在新店捷運站跟被告買安非他命，伊總共跟被告買2次，另1
  次時間伊忘記了，地點係在新店市○○街33號2樓同仁醫院跟
  被告買的，也是買5百元（偵卷71頁）。惟於本院審理時則證
  述：伊有於某日晚間10點多向被告買安非他命，至於係哪一天
  伊不記得，嗣後就未再買，伊只有跟被告買過1次安非他命等
  語（本院卷61頁正面及背面、62頁背面）。證人乙○○就向被
  告購買安非他命之次數、時間、價金等買賣交易重要事項，歷
  次證述均相歧異，故被告是否確於10月20日、同年月22日2次
  販賣安非他命予乙○○，顯有可疑。復參以證人乙○○於警詢
  證稱：伊最後1次向被告購買安非他命係96年10月20日（偵卷3
  1頁），惟其於偵查中則證稱：最後1次購買時間係96年10月22
  日（偵卷71頁），其證詞前後矛盾，實難採信。
(二)況依其於本院審理時所證：伊在還未認識被告前，曾因車禍而
  記憶力不好，伊96年有施用安非他命，惟97年就沒有，伊有向
  3個人買過安非他命，被告於96年9月有向伊借機車，惟被告不
  慎撞壞，伊要被告賠，被告說他沒有錢等，被告都沒有錢，而
  未還伊（本院卷61正面-62頁背面），而此核與被告女友即證
  人丙○○證稱：被告有向乙○○借機車使用，有撞到過，有點
  壞掉，乙○○有向我們要求賠償，因那時我們沒有錢，我們就
  說我們有錢時再還給他等語相符（本院卷65頁），足認證人乙○○所施毒品尚有其他來源，非僅被告一端，且曾因車禍腦傷
  記憶力欠佳，而被告遲未償付先前機車修復費用。在難脫證人
  乙○○記憶失實，且其與被告有債務糾紛而挾怨報復之虞之情
  形下，實難僅以證人乙○○上開具明顯重大瑕疵之矛盾證詞，
  遽認其於96年10月間所施用之安非他命係向被告所購買，是被
  告所辯前詞，尚堪採信。依上各節，尚難以證人乙○○證詞逕
  為不利於被告之認定。
三、證人乙○○證稱：伊係用伊之手機0000000000與被告聯絡買
    毒品（本院卷62頁），而依卷附0000000000通聯紀錄所示（
    臺灣臺北地方法院檢察署97年度偵續字第118號卷39-40頁）
    ，該門號與證人乙○○所使用之門號0000000000於96年10月
    18日、同年月19日、20日固有通話紀錄，同年月22日則無。
    惟0000000000門號係被告與女友丙○○共用，除據被告供述
    屬實，核與證人丙○○證稱：該手機係以伊母名義申請，故
    伊及伊姐用得比較多，惟被告若在伊旁邊，伊就會拿給被告
    接，在伊印象中，96年10月18日、同年月19、20日電話接通
    之後，應該係伊跟乙○○講話等語相符（本院卷66頁、65頁
    背面），堪認0000000000門號確係被告與他人共用。在乏96
    年10月18日、同年月19日、20日通聯內容可資憑斷確係被告
    本人而非他人，且以該支門號與乙○○聯繫於同年月20、22
    日販賣毒品之交易數量、價金、地點，僅以該2門號於96年1
    0月18日、同年月19、20日有通聯之事實，實不足補強證人
    乙○○於偵查中、本院審理中證述之真實性，而使本院得獲
    被告於起訴書所指時地有2次販賣安非他命犯行之確信。況
    警員於96年10月29日搜索被告住處時，僅扣得2個殘渣袋，
    有扣押物品目錄表在卷為憑（偵卷20頁），並未扣得一般毒
    品交易必備之毒品現貨、電子磅秤、多數分裝袋、交易帳冊
    紀錄或販賣毒品所得。衡販毒者必將毒品以固定重量分裝便
    於販賣，豈有未使用電子磅秤將毒品任以各種不同重量加以
    分裝販賣之情，此惟不符販毒者因毒品量輕價昂故就其數量
    錙銖必較之常理，且徒增毒品重量與價格均非一致之買賣交
    易糾紛與風險；況公訴人並未提出積極證據足證被告有營利
    意圖，是難認被告有販賣安非他命之犯行。
四、綜前所述，公訴人所引證人乙○○之證詞具重大明顯瑕疵，
    其通聯紀錄又乏具體內容足以補強擔保其證詞之真實性，故
    不足證被告有2次販賣第二級毒品安非他命之犯行，且被告
    所辯前詞，尚堪採信，本院復查無其他證據足認被告有此犯
    行，自應諭知無罪。
據上論斷，應依刑事訴訟法第301條第1項，判決如主文。
本案經檢察官郭騰月到庭執行職務。
中    華    民    國    97    年    9     月    30    日
                    臺灣臺北地方法院刑事第14庭
                        審判長法  官  蔡坤湖
                              法  官  沈君玲
                              法  官  陳琪媛
以上正本證明與原本無異。
如不服本判決，應於判決送達後10日內向本院提出上訴狀。
                              書記官  陳豪達
中    華    民    國    97    年    9     月    30    日


司法院資訊處製作；財團法人民間司法改革基金會備份。
